行　政　法　院　判　決　　　　　　　　　　　　　八十七年度判字第二二六四號
　　原　　　告　台灣三陽製藥廠股份有限公司
　　代　表　人　甲○○
　　被　　　告　財政部臺灣省南區國稅局
右當事人間因有關稅捐事務事件，原告不服行政院中華民國八十七年五月四日台八十
七訴字第二一○七九號再訴願決定，提起行政訴訟。本院判決如左︰
　　主  文
原告之訴駁回。
　　事  實
緣被告以原告分別滯欠八十二、八十三、八十四年度營利事業所得稅新臺幣（下同）
一、九四三、○五三元；五、三三○、二三九元；三、九一○、六六二元（滯納金、
利息另計），經所轄潮州稽徵所以民國八十五年十二月十六日南區國稅潮州服字第八
五○一六九七六號函請於八十五年十二月二十一日繳清，逾期仍未繳納，乃依行為時
所得稅法第一百十二條及同法施行細則第九十九條規定，以八十五年十二月三十一日
南區國稅徵字第八五○九七四二八號函通知原告自八十六年一月十六日起停止其營業
至繳清稅款之日止。原告不服，一再訴願，遞遭決定駁回，遂提起行政訴訟。茲摘敘
兩造訴辯意旨於次：
原告起訴意旨略謂：原告於八十三年至八十五年間，內因巨額營運資金被總經理翁春
德勾結陳文吉等非法詐取掏空殆盡，外因原物料供應商等債權人逼索債務之衝激，人
事混亂不堪，司法、行政、稅捐等各主管機關之各種文書之送達，下落不明。更甚者
，居心叵測之部分股東串通員工（現已離職），擅刻公司印信，據以收受挪用有價證
券（應收帳款之支票、匯票等）及攔截涉訟文書，掩蓋證據等。原告苦無對策，爰於
八十五年七月三日具文向潮州郵局申請設立專戶信箱，要求憑「領取專用」、「領取
憑證」領取信件。被告所屬潮州稽徵所八十五年十二月十六日第八五○一六九七六號
函飭原告欠繳八十二、八十三、八十四年度營所稅共計一一、一八三、九五四元（滯
納金利息另計，總額約達一千五百萬元），應於八十五年十二月二十一日前繳清，該
函八十五年十二月十八日寄達，原告旋於八十五年十二月二十一日以三陽（八五）國
稅字第八五三二一號申請書，陳述因稅額至鉅，非原告實際營運所得應課之稅額，且
因八十三、八十四年間內部遭逢巨變，申請准予「非常行政救濟」以挽救原告瀕臨滅
亡之一線生機。該所八十五年十二月二十七日南區國稅潮州服字第八五○一七三一六
號函覆謂：原告未依規定辦理所請與法不合，拒不受理。原告復數度以電話及口頭面
陳，意謂縱因行政救濟程序不符，然倉促間無實無力繳納此鉅額稅款，請求融通途徑
，如分期攤繳等，終未獲善意回應。詎八十六年一月六日竟接獲被告八十五年十二月
三十一日南區國稅徵字第八五○九七四二八號函，遽令原告自八十六年一月十六日起
停止營業。被告所屬潮州稽徵所在短短十五日，行文三道，從迫繳至停業處分，不僅
剝奪原告生存空間，更阻絕稅源收入，法理難容。原告雖提起復查、訴願、再訴願，
惟該三受理機關，全然未察，咸認原告「應為而不為」，遞予維持，毫未體恤原告力
不從心，所處困境。前述原告內部資金被詐取乙案，因相對人逃之杳杳，司法文書無
法「送達」，遂懸案未結。依稅捐稽徵法第三十五條第二項規定，被告理應接受原告
「事變」之存在，於「其原因消滅後」輔導「申請恢復原狀」，並依程序准予「申請
復查」。被告以上開繳款書送達有蓋具李水龍印章之雙掛號回執為證，但原告於八十
五年七月三日之前，內部混亂，究係何人收受文書，已成不確定狀況；八十五七月三
日以後，設有領取專用章，則八十五年九月二十六日繳款書具領印章，顯非原告所領
取，足證原告係在「不可抗力」環境下，公文書「未送達」。直迄八十五年十二月十
九日被告所屬潮州稽徵所寄發第八五○一六九七六號函寄達原告，原告理當視之為「
繳款書」之「送達日」，並於繳納期滿（八十五年十二月二十一日）翌日起算三十日
內申請復查，合於稅捐稽徵法第三十五條第一項第一款規定。縱原告未依限繳納部分
稅款或逾越規定期間申請而有程序上之違法，但申請復查係依憲法規定辦理，勿庸先
行繳納部分稅款，徵方仍須將該復查案件交付復查委員會審查「程序上」或「實體上
」有無理由，作成准駁通知，俾使原告信服，不得逕行核復申請人，否則違法（行政
法院五十四年判字第一八八號判例參照），本件被告顯構成程序上之違法，其處分不
當，納稅義務人不應受其拘束。又原告被核課稅額超過實際營運所得稅以倍數計，即
令因行政救濟程序不符，惟財政部八十一年九月二日台財稅第00000000號所
頒稅捐稽徵機關稅務案件協談作業要點(二)、(三)、(四)款明載，徵方應接受納方請求進行
協談，但原告數度電話及口頭面陳，主動請求融通之協談，卻未獲允許，顯違前述作
業要點第一條規定「暢通納稅義務人申訴管道，增進徵納雙方意見溝通」之意旨。原
告訴願書曾一再提及，訴願決定隻字未提及該作業要點之存在及准駁理由，致該作業
要點徒具形式。末查行政救濟程序最終確定應納稅額時，當依稅捐稽徵法第十條、第
二十六條、第二十三條規定，給予原告分期繳納，以符法理及徵納雙方之公平原則等
語。
被告答辯意旨略謂︰查原告八十二、八十三、八十四年營利事業所得稅欠繳稅款分別
為一、九四三、○五三元；五、三三○、二三九元；三、九一○、六六二元（滯納金
、利息另計），繳款期限：八十四年八月六日至八月十五日；八十五年五月十六日至
五月二十五日；八十五年十月六日至十月十五日；繳款書送達日期：八十五年一月十
九日；八十五年五月十日；八十五年九月二十六日，有雙掛號回執影本附卷可稽，原
告均逾繳納期限三十日而未繳納，被告所屬潮州稽徵所於八十五年十二月十六日再以
南區國稅潮州服字第八五○一六九七六號函請於八十五年十二月二十一日前繳清，惟
迄未繳納，被告除將本件移送法院強制執行外，並自八十六年一月十六日起停止其營
業至其繳清之日止，揆諸所得稅法第一百十二條及同法施行細則第九十九條規定，並
無不合。次查，被告八十五年十二月三十一日南區國稅徵字第八五○九七四二八號函
告停業暨公告係一行政處分，非屬復查標的，原告對該處分不服，依訴願法第一條規
定，自毋庸經復查程序，可逕提起訴願。至所稱稅捐稽徵法第十條繳納期限之延長，
同法第二十六條延期或分期繳納暨同法第三十五條第二項申請復查期間之申請回復原
狀之相關規定，原告均未依規定辦理，被告所屬潮州稽徵所已於八十五年十二月二十
七日以南區國稅潮州服字第五○一七三一之八函復原告其所請與法不合，本件自無上
開法條之適用。至原告主張已設立領取專用章乙節，查原告係向潮州郵局請求將信件
送達專用郵政信箱，並立領取專用章及領取憑證等，惟其僅係原告單方面之作為，就
應送達處所尚不生變更之效力，是被告依稅捐稽徵法第一條暨民事訴訟法第一百三十
七條規定將八十四年度繳款書交付原告之受僱人李水龍，已生合法送達之效力，所訴
委無可取，請予駁回等語。
　　理  由
按「納稅義務人逾限繳納稅款、滯報金、怠報金，每逾二日按滯納之金額加徵百分之
一滯納金，逾期三十日仍未繳納者，除由稽徵機關移送法院強制執行外，其為營利事
業者，並得停止其營業至納稅義務人繳納之日止。」「本法所規定之停止營業處分，
由稽徵機關執行，並由警察機關協助之。」「本法第一百零四條及第一百十二條停止
營業之處分，其期間應至納稅義務人履行本法規定之義務時為止。」為行為時所得稅
法第一百十二條第一項第三項及同法施行細則第九十九條所明定。本件原告八十二、
八十三、八十四年應納營利事業所得稅額經被告分別核定為一、九四三、○五三元；
五、三三○、二三九元；三、九一○、六六二元，繳款期限：八十四年八月六日至八
月十五日（經延至八十五年一月三十日）；八十五年五月十六日至五月二十五日；八
十五年十月六日至十月十五日。上開繳款書依序於八十五年一月十九日；八十五年五
月十日；八十五年九月二十六日送達原告，有蓋有原告管理部及受僱守衛李水龍印章
之雙掛號郵件收件回執影本附原處分卷可稽，原告均逾繳納期限三十日而未繳納，亦
未申請復查，各該年度稅額業已確定。原告雖於接獲被告所屬潮州稽徵所八十五年十
二月十六日南區國稅潮州服字第八五○一六九七六號催繳函後，於八十五年十二月二
十一日申請依稅捐稽徵法第十條及第二十六條規定延緩繳納稅款及依同法第三十五條
第二項規定回復原狀，惟稅捐稽徵法第十條規定：「因天災、事變而遲誤依法所定繳
納稅捐期間者，該管稅捐稽徵機關，得視實際情形，延長其繳納期間，並公告之。」
與本件情形不同；第二十六條規定申請延期或分期繳納稅款，應於規定納稅期間內向
稅捐稽徵機關為之，原告於收受被告核發之核定稅額繳款書後，未於繳納期限內申請
，而經被告所轄潮州稽徵所以其未依規定辦理而以八十五年十二月二十七日南區國稅
潮州服字第八五○一七三一六號函復未准所請在案。又原告僅檢具臺灣高雄地方法院
檢察署八十五年度偵字第五七八四號有價證券等案件於八十五年十二月十三日對張駿
騰所發傳票影本，申請依稅捐稽徵法第三十五條第二項規定回復原狀，惟此與該條所
稱「天災事變或其他不可抗力之事由」有間，不得據以申請回復原狀。從而被告以原
告欠繳八十二至八十四年度營利事業所得稅，命其自八十六年一月十六日起停止其營
業至繳清之日止，揆諸首揭規定，並無違誤。一再訴願決定，遞予維持，俱無不合。
原告所稱該公司內部糾葛，縱令屬實，前開繳款書，既送達於原告公司營業所，由其
受僱人收受，即生送達效力。被告所轄潮州稽徵所八十五年十二月十六日南區國稅潮
州服字第八五○一六九七六號函係向原告催繳欠繳稅款，並非繳款書之重新送達，自
不得以該函送達日重新起算系爭稅款之申請復查期間。再查，原告向潮州郵局請求將
信件送達專用郵政信箱，並立領取專用章及領取憑證等，僅係原告單方面之作為，就
應送達處所尚不生變更之效力。其所稱公司內部情形，尚非稅捐稽徵法第三十五條第
二項規定之「天災事變或其他不可抗力事由」。本件係原告就被告八十五年十二月三
十一日南區國稅徵字第八五○九七四二八號函通知原告自八十六年一月十六日起停止
其營業至繳清稅款之日止之處分，非對稅捐之核定處分，無庸經復查程序，原告訴稱
，本件未經復查決定，構成程序違法云云，似屬誤解。至財政部八十一年九月二日台
財稅第00000000號頒訂稅捐稽徵機關稅務案件協談作業要點，第二點規定：
「納稅案件有左列情形之一者，稽徵機關得與納稅義務人協談：(一)稽徵機關於審查階
段中，就課稅事實之認定或證據之採認，有協談之必要者。(二)復查或經行政救濟撤銷
重核案件，對課稅事實之認定或證據之採認，徵納雙方見解歧異者。(三)申請復查之程
序或理由，顯與有關法令規定不符者。(四)納稅義務人對稅務案件適用法令發生誤解，
有協談之必要者。」故是否舉行協談，視需要而定，即使納稅義務人申請協談，稅捐
稽徵機關如認無協談必要而未舉行協談逕為處分，亦難謂為違法。原告所訴各節均非
可採，其訴為無理由，應予駁回。
據上論結，本件原告之訴為無理由，爰依行政訴訟法第二十六條後段，判決如主文。
中    華    民    國     八十七      年     十一     月      十一       日
                    行 政 法 院 第 一 庭
                                審 判 長 評  事      高  秀  真
                                         評  事      黃  合  文
                                         評  事      林  茂  權
                                         評  事      藍  獻  林
                                         評  事      黃  璽  君
右  正  本  證  明  與  原  本  無  異
                                         法院書記官  邱  彰  德
中    華    民    國     八十七      年     十一     月      十一       日
